【裁判字號】    98,交聲,755
【裁判日期】    980410
【裁判案由】    違反道路交通管理處罰條例聲明異議
【裁判全文】
臺灣臺北地方法院交通事件裁定        98年度交聲字第755號
原處分機關  臺北市交通事件裁決所
異  議  人  甲○○
上列異議人因受處分人張建國違反道路交通管理處罰條例案件，
對於臺北市交通事件裁決所於中華民國98年2月4日所為之處分（
原處分案號：北市裁申字第09830128500號），聲明異議，本院
裁定如下：
    主  文
異議駁回。
    理  由
一、按受處分人不服道路交通管理處罰條例第8 條主管機關所為
    之處罰，得於接到裁決書之翌日起20日內，向管轄地方法院
    聲明異議，同條例第87條第1 項定有明文。是得為聲明異議
    之主體者，限於該條例第8 條主管機關所處罰之受處分人，
    如非受處分人聲明異議，即難認其聲明異議合於法律上之程
    式，且無從補正，依道路交通案件處理辦法第18條之規定，
    應以裁定駁回之。
二、次按汽車駕駛人，爭道行駛有駕車行駛人行道之情形者，處
    新臺幣（下同）600元以上1,800元以下罰鍰；又汽車駕駛人
    ，駕駛汽車有違反本條例之行為，經交通勤務警察或依法令
    執行交通稽查任務人員制止時，不聽制止或拒絕停車接受稽
    查而逃逸者，除按各該條規定處罰外，處3,000元以上6,000
    元以下罰鍰；且汽車駕駛人之行為有不服指揮稽查而逃逸，
    當場不能或不宜攔截製單舉發者，得逕行舉發，道路交通管
    理處罰條例第45條第6款、第60條及第7條之2第1項第4款第1
    項分別定有明文。而道路交通管理處罰條例所稱之汽車，依
    該條例第3條第8款規定包括機器腳踏車。再按道路交通管理
    處罰條例之處罰，受舉發違反道路交通管理事件之受處罰人
    ，認為受舉發之違規行為應歸責他人者，應於舉發違反道路
    交通管理事件通知單應到案日期前，檢附相關證據及應歸責
    人相關證明文件，向處罰機關告知應歸責人，處罰機關應即
    另行通知應歸責人到案依法處理。逾期未依規定辦理者，仍
    依本條例各該違反條款規定處罰，道路交通管理處罰條例第
    85條第1項亦有明定。
三、異議人甲○○於97年12月24日8時49分許，騎乘車牌號碼KEY
    -192號重型機車，因於中山捷運車站線型公園「機車行駛人
    行道」違規行駛及拒絕停車接受稽查而逃逸，為臺北市政府
    警察局捷運警察隊（下稱原舉發機關）員警吳政叡，以前開
    違規機車為受處分人張建國所有，依違反道路交通管理處罰
    條例第45條第6款及第60條第1項規定逕行掣單舉發，嗣異議
    人因不服舉發事實，於通知單所載應到案日期前即98年1 月
    10日向原處分機關提出申訴，經原處分機關函請原舉發機關
    調查結果，仍認本件違規事實明確，遂以臺北市交通事件裁
    決所98年2 月4 日北市裁申字第09830128500 號函，依違反
    道路交通管理處罰條例第45條第6 款及第60條第1 項規定，
    裁處受處分人3,600 元。
四、聲明異議意旨略以：異議人於97年12月24日上午，騎乘車號
    KEY-192 號機車（車主張建國），路經捷運中山站附近人行
    道，因疏忽未以牽行機車方式經過人行道，而以騎乘方式經
    過，嗣後收到臺北市政府警察局捷運警察隊所開出文號「北
    市警交大字地AEB871987 號」罰單，其所載違規事實為(一)機
    車行駛人行道、(二)拒絕停車接受稽查而逃逸，惟異議人認伊
    並無拒絕停車接受稽查而逃逸之違規事實，現場並無員警攔
    停，且罰單上無伊之簽名，亦無舉發照片，全是警員一面之
    詞，故依法提出異議等語。
五、經查：
  (一)本件原舉發機關係以違規車輛所有人張建國為舉發對象逕行
    掣單舉發，惟受處分人張建國並未於舉發通知單上所載應到
    案日期即98年1 月23日前向原處分機關提出申訴，而係由異
    議人甲○○於98年1 月10日向原處分機關提出申訴，此有臺
    北市政府警察舉發違反道路交通管理事件通知單北市警交大
    字地AEB871987 號（見本院卷第6 頁）及臺北市交通事件裁
    決所交通違規案件陳述書（見本院卷第7 頁）在卷足憑。
  (二)再按上開道路交通管理處罰條例第85條第1 項規定，受處分
    人認為受舉發之違規行為應歸責他人者，應於舉發違反道路
    交通管理事件通知單應到案日期前，檢附相關證據及應歸責
    人相關證明文件，向處罰機關告知應歸責人，以確定本件應
    歸責人，惟本件異議人或受處分人於通知單應到案日期前並
    無向原處分機關提出責任歸屬之聲請，是本件受處分人仍為
    張建國，而非異議人甲○○，揆諸前揭規定，是異議人之聲
    明異議不合法律上之程式，且無從補正，應予駁回。
六、據上論斷，應依道路交通案件處理辦法第18條，裁定如主文
    。
中    華    民    國    98    年    4     月    10    日
                        交通法庭    法  官  紀文惠
以上正本證明與原本無異。
如不服本裁定，應於裁定送達後5日內，向本院提出抗告狀。
                                    書記官  游曉婷
中    華    民    國    98    年    4     月    10    日


司法院資訊處製作；財團法人民間司法改革基金會備份。
